臺灣高雄地方法院刑事判決　　　　　　　93年度訴字第2005號
公　訴　人　臺灣高雄地方法院檢察署檢察官
被　　　告　甲○○
　　　　　　　　　　另案於臺灣高雄監獄執行中
指定辯護人　本院公設辯護人壬○○
被　　　告　癸○○
　　　　　　　　　　另案於臺灣高雄監獄執行中
指定辯護人　本院公設辯護人寅○○
上列被告因偽造貨幣等案件，經檢察官提起公訴（93年度偵字第
4874號），本院判決如下：
    主  文
甲○○共同意圖供行使之用，而收集偽造之通用紙幣，處有期徒
刑年貳月，扣案之偽造新臺幣伍佰元紙幣陸拾壹張沒收；又於
道路上以蛇行、超速、逆向行駛、闖紅燈之方法，致生往來之危
險，處有期徒刑貳月；應執行有期徒刑年月，扣案之偽造新
臺幣伍佰元紙幣陸拾壹張沒收。
癸○○共同意圖供行使之用，而收集偽造之通用紙幣，處有期徒
刑年，扣案之偽造新臺幣伍佰元紙幣陸拾壹張沒收。
甲○○其餘被訴妨害公務部分，無罪。
    犯罪事實
一、甲○○與癸○○於民國93年2 月29日19時許，共乘車牌號碼
    HM─0107號自用小客車，在高雄市六合夜市附近，遇見真實
    姓名年籍不詳綽號「大輝」（即阿輝）之成年男子，得知「
    大輝」有偽造之通用紙幣（下稱偽鈔）可兌換，竟共同基於
    意圖供自己行使之用之犯意聯絡，與「大輝」約定欲以新台
    幣（下同）1 萬元兌換偽鈔，雙方合意後，即約定同日21時
    許在高雄市○○路與中山路口附近兌換，甲○○與癸○○2
    人共同籌得1 萬元後，依約前往，並推由癸○○下車向「大
    輝」換取偽鈔，經「大輝」提供500 元偽鈔1 張供甲○○確
    認後，癸○○隨即交付1 萬元以1 比3 之比例，向「大輝」
    換取500 元偽鈔60張，因而收集得61張偽鈔，並旋即上車由
    甲○○駕車離去。嗣甲○○於同日21時10分許，駕車行經高
    雄市○○區○○路靠近洛陽街口時，遇警攔檢，心生畏懼，
    即迅速駕車閃避，經警方追捕，甲○○明知蛇行、逆向、高
    速行駛或連續闖紅燈，將使使用道路之一般民眾，產生往來
    之危險，竟仍以時速約每小時70公里之高速，駕車沿洛陽街
    、六合一路、河南路、中正路、民族路、光華路、苓雅路、
    文化中心、和平路、興中路、民權路、四維路、林森路、興
    中路、文橫路、五福二路方向逃逸，且沿途遇車輛阻礙通行
    時即侵入對向車道行駛，並連續闖紅燈，致生使用道路之一
    般民眾往來之危險，嗣於同日21時25分許，甲○○沿五福二
    路內側車道由西向東方向行駛時，行經五福二路218 號前分
    隔島之缺口，欲迴轉以閃避後方警車之追捕時，適高雄市政
    府警察局保安警察大隊特勤中隊（下稱特勤中隊）警員子○○所駕駛車牌號碼YV－0063號警備車沿五福二路由東向西方
    向而至，甲○○見狀閃避不及，其所駕駛自小客車車頭因而
    擦撞子○○駕駛之警備車車頭致警備車車頭全毀，車內警員
    丙○○受有鼻部挫傷合併流鼻血、頸部扭傷，乙○○受有胸
    部挫傷，子○○受有雙膝挫傷，己○○受有右肩挫傷等傷害
    （丙○○等人傷害部分皆未據告訴），甲○○所駕駛HM─01
    07號自用小客車因此事故而停止，甲○○、癸○○遂為警當
    場逮獲。嗣於同日22時40分許，在高雄市苓雅區○○○路36
    7 號前，經甲○○同意警員搜索前揭自用小客車，並在車內
    扣得前揭收集之五百元偽鈔61張，始知上情。
二、案經高雄市政府警察局刑事警察大隊移送臺灣高雄地方法院
    檢察署檢察官偵查起訴。
    理  由
壹、有罪部分：
一、訊據被告甲○○與癸○○，固均坦承有於上開時、地以1 萬
    元向真實姓名年籍不詳綽號「大輝」之男子，以1 比3 之比
    例兌換偽鈔共計61張等情，惟均矢口否認有何意圖供自己行
    使之用而收集偽鈔及駕駛車輛恣意違反交通規則，致生往來
    車輛或民眾之危險等犯行，(一)就收集偽鈔罪部分，均辯稱：
    2 人均是警方的線民，收集偽鈔純粹係為提供擔任警察職務
    之朋友，增加績效之用，並無任何供自己使用之意圖；(二)就
    公共危險罪部分，被告甲○○辯稱：「我們一開始並沒有違
    規，是後來警方開始追我們時才開始違規的云云。」。經查
    ：
  (一)被告甲○○、癸○○觸犯刑法第196 條第1 項後段，意圖供
    行使之用而收集偽造通用紙幣罪之部分：
    按憲法第16條保障人民之訴訟權，就刑事被告而言，包含其
    在訴訟上應享有充分之防禦權。刑事被告詰問證人之權利，
    即屬該等權利之一，且屬憲法第8 條第1 項規定「非由法院
    依法定程序不得審問處罰」之正當法律程序所保障之權利。
    為確保被告對證人之詰問權，證人於審判中，應依法定程序
    ，到場具結陳述，並接受被告之詰問，其陳述始得作為認定
    被告犯罪事實之判斷依據。刑事審判上之共同被告，係為求
    訴訟經濟等原因，由檢察官或自訴人合併或追加起訴，或由
    法院合併審判所形成，其間各別被告及犯罪事實仍獨立存在
    。故共同被告對其他共同被告之案件而言，為被告以外之第
    三人，本質上屬於證人，自不能因案件合併關係而影響其他
    被告原享有之上開憲法上權利（司法院大法官會議第582 號
    解釋意旨可資參考）。亦即不得逕以共同被告不利於己之陳
    述採為其他共同被告犯罪（事實認定）之證據，仍應以證人
    身分傳訊該共同被告，令其具結並使本案被告得有交互詰問
    之機會，始得以其證言資為本案被告不利之證據。本案關於
    被告2 人上開坦承確有收集偽鈔之行為部分，業據共同被告
    2 人就彼此參與行為之情節，於本院審理中互以證人之身分
    具結陳述無訛，並有61張偽鈔扣案可佐。而該扣案之61張偽
    鈔（JM592369ZA共16張、YA935925NJ共24張、HN656359ZJ共
    21張），經送中央印製廠鑑定認為：該批偽鈔均以彩色噴墨
    方式仿印，無凹版印紋凸起效果；紙質與真鈔不同，以螢光
    筆繪製仿紙張螢光纖維絲，竹子水印以灰色墨、白水印以壓
    凸方式在紙張背面仿製；安全線以灰色墨在紙張背面仿造，
    另以燙印箔膜（含面額數字）仿鈔券正面五段裸露部份；左
    下角面額數字以噴墨方式仿折光變色油墨，故均屬偽造，有
    該廠93年3 月9 日中印發字第0930001303號函附卷可稽，並
    有高雄市政府警察局保安警察大隊扣押筆錄2 紙、扣押物品
    目錄表1 紙及照片3 張在卷為憑。至被告2 人雖辯稱收集偽
    鈔係為提供警察友人即丁○○爭取績效之用，並無供自己行
    使之意圖云云，然經本院傳訊證人丁○○到庭證稱：「（問
    ：被告甲○○是否為你的線民？）是的。（問：被告甲○○
    除了與你合作外，有無與其他警員合作？）沒有。（問：你
    與被告是以何種方式合作？）他如果有發現槍枝或毒品，他
    會打電話給我或直接來找我。（問：本件偽鈔案，有無委託
    被告甲○○去調查？）沒有委託他去調查，但在發現本案前
    ，他有告訴我有人在賣假鈔，且有提供車號及外號給我，但
    我現在都忘記了。（問：被告甲○○有無說過他知道一個綽
    號大輝的人在賣假鈔？）不記得。（問：線索有無提供給市
    刑大員警庚○○？）我有提供車號給他，叫他先查清楚。（
    問：調查結果呢？）庚○○說車號很正常，但外號不好查。
    （問：被告甲○○有無說過他要去跟大輝兌換假鈔，請你們
    在附近做逮捕預備動作？）沒有，他只有跟我說過有一個人
    開一台車號什麼的車及此人的外號，我跟他說這是你自己在
    講而已，請他要再確認。」等語；及證人即任職於高雄市政
    府警察局刑警大隊第四分隊員警庚○○到庭證稱：「（問：
    被告甲○○是警方的線民？）不是，他是警方的諮詢人員。
    （問：諮詢人員與線民有何不同？）線民必須經由長官批准
    。（問：被告甲○○不會直接與你聯繫？）是的。（問：本
    案被告有無透過證人丁○○提供線索給你？）有提供一個車
    號，我查證結果，車號沒有問題。（問：你有無透過丁○○
    請被告甲○○去調查線索？）沒有。（問：被告甲○○有無
    跟你或透過丁○○說，他現在要去跟他人交易偽鈔？）沒有
    。（問：被告甲○○跟你說的外號是否為大輝？）不知道。
    （問：你所謂車號沒有問題是何意思？）沒有失竊，也未涉
    及強盜。（問：你們有無叫被告甲○○去指認該車輛車主？
    ）沒有，我只是事後跟丁○○說該車沒有問題。（問：丁○○告訴你有人在販賣偽鈔，叫你查車號後，有無叫被告甲○○去偽裝要買偽鈔把該人引出來？）沒有。」等語。由上述
    證詞可知：
    1.被告2 人逕行兌換偽鈔之行為，事前並未受到依法具有偵
    查犯罪權責之司法警察人員之授權或委託；2.被告甲○○前
    指有人涉有販賣偽鈔乙節，是否即為本案實際交付偽鈔綽號
    大輝之人，並無法獲得證人之確認；3.被告於案發當晚已與
    大輝洽商進行交易偽鈔等情，並未主動告知證人丁○○與庚○○。且查，證人丁○○已於89年間轉至消防局服務，業據
    其於本院審理中自陳無訛（94年6 月22日審判筆錄第8 頁）
    ，其已喪失刑事訴訟法第231 條司法警察之偵查犯罪權限，
    何有所謂破案績效可言？證人庚○○復稱自己從未直接與被
    告2 人接觸，則被告2 人究竟係為何人之績效所為？若被告
    2 人身為「線民」所提供之情資，足供增加績效之用，何以
    庚○○不收為己用？又何以不正式報請該管長官核准此一「
    線民」身分，而僅將被告2 人列為諮詢人員而已？是被告2
    人此項動機果否存在實屬可疑；又被告甲○○於本院審理時
    亦自承，其與綽號大輝之人見過很多次，有時是大輝主動與
    其聯絡、有時是伊與大輝聯絡，準此，被告2 人倘若曾因本
    案提供線索予證人丁○○及經其轉告證人庚○○週知，此項
    外號對於此2 人自是不會陌生，復經查證過後印象理應更為
    深刻，然何以證人丁○○及庚○○於本院作證時，卻均答稱
    不記得、忘記了等語，顯與情理不符；尚且被告2 人既為了
    證人丁○○及庚○○之辦案成績甘冒風險，以致涉犯多項罪
    名，然證人丁○○及庚○○竟未於第一時間主動釐清真相並
    為相關保護「線民」之措施，致令本件歷經移送、起訴，猶
    於本院審理中為不利於被告2 人之證詞，益見證人丁○○及
    庚○○對於被告2 人是否為其增加績效之故而挺身走險，自
    是無從有所確信，否則豈容放任被告2 人背負刑事重罪，而
    絲毫未見證人丁○○及庚○○提供任何職務報告或內部簽呈
    以之為有利資料或文件之佐證，幫助其洗脫罪名？在在顯示
    ，被告2 人所辯及辯護人於辯護意旨書所述被告2 人並無供
    行使之用之意圖（見93年度辯字第2033號、第3103號本院公
    設辯護人辯護意旨書），實不足採信，本案罪證明確，被告
    2 人此部份犯行，洵堪認定。
  (二)被告甲○○觸犯刑法第185 條第1 項後段公共危險罪部分：
    被告甲○○於前揭時、地為警攔檢並未停車受檢，反而加速
    駕車逃逸，行經洛陽街、六合一路、河南路、中正路、民族
    路、光華路、苓雅路、文化中心、和平路、興中路、民權路
    、四維路、林森路、興中路、文橫路、五福二路等鬧區，沿
    途以高達時速70公里之車速行駛，違規超車、蛇行，遇有阻
    礙或紅燈即侵入對向車道、逆向行駛，並連續闖紅燈，置用
    路人之安全於不顧，致生所有可能使用上開路段之一般民眾
    往來之危險等情，業據證人即參與追捕之員警辛○○、丑○○、戊○○於偵訊及本院審理中之證述綦詳，核與同案被告
    癸○○所述大致相符，辯護人雖辯稱：被告甲○○駕車逃逸
    主要是怕其線民身分曝光，目的是要逃走，並無使公眾發生
    意外之故意，且刑法第185 條並沒有處罰過失犯，故認被告
    甲○○此部份不成立犯罪云云。然按刑法第13條第1 項明定
    ：行為人對於構成犯罪之事實，明知並有意使其發生者為故
    意。同條第2 項明定：行為人對於犯罪之事實，預見其發生
    ，而其發生並不違背其本意者，以故意論。蓋以認識為犯意
    之基礎，無認識即無犯意之可言，但不論其為「明知」或「
    預見」，皆為故意犯主觀上之認識，只是認識之程度強弱有
    別，行為人有此認識進而有「使其發生」或「任其發生」之
    意，則形成犯意，前者為確定故意、直接故意，後者為不確
    定故意、間接故意。被告甲○○駕駛車牌號碼HM─0107號自
    用小客車自拒絕警方攔停，迄與特勤中隊警員子○○所駕駛
    車牌號碼YV－0063號警備車發生衝撞，而後經逮捕之間，在
    上述路段逃逸足有十數分鐘之久，被告車輛並無警示燈，如
    何能躲避警方之追捕？又如何不被困在車陣之中？其客觀上
    確有駕駛車輛在一般道路超速、蛇行、逆向、闖紅燈等違反
    交通規則之情形，而將往來於該段道路之一般民眾置身於危
    險之中，足堪認定；況，被告甲○○主觀上僅須對此行為有
    所認知，進而使其發生或任其發生即為已足，並不需要實際
    造成任何人之危害，亦非有意使任何人遭受傷害始該當本條
    之犯罪構成要件，尚且刑法上犯罪，限於直接故意即以明知
    為要件始與該罪相當者，必法有明文規定為限（如刑法第
    125 條第1 項第3 款、第213 條、第214 條等），本件被告
    甲○○對此部份之犯罪事實，只須具備不確定之故意即可，
    辯護人所稱：被告甲○○對於使用道路之人並無使其發生意
    外之故意等語，實對本條法律之適用，容有誤會，自不足採
    信。是被告甲○○此部份犯行，罪證明確，堪以認定。
二、按刑法第196 條第1 項所謂意圖供行使之用而收集偽造銀行
    券之罪，衹以供行使之意思將偽券收集到手後，即屬既遂，
    至嗣後之行使與否，於其犯罪之成立無關；又意圖供行使之
    用而收集偽造銀行券之罪，其收集二字，本含有反覆為同一
    行為之意義，被告甲先後收集偽券，交與乙、丙販賣，其收
    集行為並無連續犯之可言，原判決竟以連續犯論罪，顯屬錯
    誤。次按，刑法第185 條第1 項損壞或壅塞陸路致生往來之
    危險罪，採具體危險制，祇須損壞、壅塞之行為，造成公眾
    往來危險之狀態為己足，不以全部損壞、壅塞或發生實害為
    必要，最高法院27年上字第331 號、29年上字第2155號、79
    年台上字第2250號判例著有明文可資參考。被告甲○○與癸○○2 人，意圖供行使之用而收集系爭偽鈔，雖未及行使即
    遭查獲，然依上開判例意旨，自無礙於本罪之成立，又其先
    取得1 張作為樣品，嗣又決定兌換60張之行為，為同一個收
    集行為，僅論以一個收集偽鈔罪即可；又被告甲○○駕駛車
    輛雖未致令任何傷亡，惟僅須造成公眾處於往來危險之狀態
    ，即成立本罪。核被告甲○○所為，係犯刑法第196 條第1
    項後段之意圖供行使之用而收集偽造通用紙幣罪，及同法第
    185 條第1 項之公共危險罪，所犯上開2 罪，犯意各別、行
    為互殊，應予分論併罰；被告癸○○所為，係犯刑法第196
    條第1 項後段之意圖供行使之用而收集偽造通用紙幣罪，被
    告2 人就此部分有犯意聯絡及行為分擔，應論以共同正犯。
    爰審酌被告2 人前科累累，有本院被告院內索引卡紀錄表、
    臺灣高等法院被告全國前案紀錄表在卷可佐，堪認2 人素行
    不良，且被告2 人企圖以偽鈔混充真鈔行使，對於金融秩序
    之潛在威脅甚大，其徒以假借線民身分之辯詞，而行匿飾犯
    罪之實，足認其犯後態度不佳，又被告甲○○於道路上危險
    駕駛，置一般公眾於危險中、視用路人之生命財產如無物之
    行為，殊不可取，並斟酌被告2 人兌換偽鈔之數量等一切情
    狀，分別量處如主文所示之刑，被告甲○○部分並定其應執
    行之刑。至扣案之500 元偽鈔共計61張（JM592369ZA共16張
    、YA935925NJ共24張、HN656359ZJ共21張），不問屬於犯人
    與否，爰依刑法第200 條規定予以宣告沒收。
貳、無罪部分：
一、公訴意旨略以：被告甲○○明知特勤中隊警員子○○所駕駛
    暫停在新興國中處之車牌號碼YV－0063號警備車，係依法執
    行追捕職務，竟意圖逃逸，於五福二路218 號前違規迴轉，
    故意撞擊上開準備圍捕之警備車，致該車車頭全毀，車內警
    員丙○○受有鼻部挫傷合併流鼻血、頸部扭傷，乙○○受有
    胸部挫傷，子○○受有雙膝挫傷，己○○受有右肩挫傷等傷
    害（皆未據告訴），甲○○、癸○○乃為警當場逮獲，因認
    被告涉犯刑法第135 條第1 項之妨害公務罪嫌等語。
二、公訴人認被告涉犯妨害公務罪嫌，無非係以被告甲○○所駕
    駛HM─0107號自用小客車與特勤中隊YV－0063號警備車發生
    撞擊之事實，以致丙○○等4 名員警受有前揭傷害等情。訊
    據被告甲○○堅決否認有公訴人所指上開犯行，辯稱：渠等
    並不是有意衝撞警車，當時前後路口皆是紅燈，所以就提前
    在分隔島缺口迴轉，迴轉時對向車道並沒有人車等語。
三、按犯罪事實應依證據認定之，無證據不得認定犯罪事實；不
    能證明被告犯罪者，應諭知無罪之判決，刑事訴訟法第154
    條第2 項、第301 條第1 項分別定有明文。又犯罪事實之認
    定，應憑真實之證據，倘證據是否真實尚欠明顯，自難以擬
    制推測之方法，為其判斷之基礎；認定不利於被告之事實，
    須依積極證據，苟積極證據不足為不利於被告事實之認定時
    ，即應為有利於被告之認定，更不必有何有利之證據，最高
    法院53年台上字第656 號、30年上字第816 號判例著有明文
    可資參考。次按，刑法第135 條第1 項之妨害公務罪，以行
    為人對於公務員依法執行職務時，施以強暴、脅迫，即屬當
    之；所稱「強暴」，係指一切有形力即物理力之行使而言，
    不問其係對人或對物為之均包括在內；所稱「脅迫」，則指
    以侵害生命、身體、自由、名譽、財物之不法為目的之意思
    ，通知對方足使其生恐怖之心之一切行為而言，是刑法上之
    妨害公務罪自以行為人明知並有意使用強暴、脅迫之方式，
    阻撓執行公務之人員，犯罪始得成立，過失犯則不與焉。經
    查，被告係於93年2 月29日21時10分許為警攔停未果後，即
    駕車逃逸拒檢，並以蛇行、超速、逆向行駛、闖紅燈之方法
    ，躲避警方之追查，以致生往來之危險，觸犯刑法公共危險
    罪，業據證人戊○○、辛○○、丑○○於本院審理中結證無
    訛已如上述，是被告行經高雄市新興區○○○路218 號新興
    國中前，已為警追逐約有15分鐘之久，為甩開後方員警之車
    輛，被告自分隔島之缺口迴轉而行，實屬情理之常，且據證
    人即特勤中隊隊員丙○○於檢察官偵訊中證稱：「當天我們
    接到通報說在追捕一台車，我們就走林森路轉五福路由東向
    西行駛，我們轉到五福路時就看到巡邏車在追捕那台車（由
    西向東行駛），因為我們不同向就開到新興國中那個缺口，
    預備等他過來往後迴轉追他，結果他直接逆向衝過來，我們
    四個都受傷。」（見93年偵字第4874號卷第43頁），是上述
    特勤中隊之車輛亦打算自該缺口迴轉，而此項圍捕計劃自非
    被告所得事先知悉，如何能預先閃避？況被告正值駕車逃逸
    之際，又何須甘冒生命之危險、故意衝撞警車，致喪失逃逸
    之機會？尚且該處缺口為合法可供迴轉之用，有高雄市政府
    警察局交通警察大隊94年6 月30日，高市警交三字第094001
    2223號函附卷可稽，被告只顧迴轉逃逸而未能注意對向來車
    ，本即無法期待與一般駕駛人注意車前狀況之情形一視同仁
    ，其因恣意迴轉導致與不同方向追捕之來車相撞，顯非出於
    蓄意妨害公務等情，核與其至少具有違反公共危險罪之不確
    定故意相符，其辯稱沒有注意到車前狀況等語尚非虛妄，自
    堪採信。揆諸首揭法律條文及判例意旨，公訴人所指之證據
    僅能證明被告所駕駛之HM─0107號自用小客車與特勤中隊YV
    －0063號警備車確有發生碰撞之情事，然尚不足以證明被告
    有以此方式，達到妨害公務之目的，是本件之證據既然不足
    為不利於被告事實之認定，即應為被告有利之認定；此外，
    本件復查無其他積極證據足認被告有何妨害公務之行為，不
    能證明被告犯罪，此部份依法應諭知無罪之判決。
據上論斷，應依刑事訴訟法第299 條第1 項前段、第301 條第1
項，刑法第28條、第196 條第1 項後段、第185 條第1 項後段、
第200 條、第51條第5 款，罰金罰鍰提高標準條例第1 條前段，
判決如主文。
中　　華　　民　　國　　94　　年　　11 　　月　　4　　日
                  刑事第十一庭  審判長法　官  何秀燕
                                      法　官  林揚奇
                                      法　官  戰諭威
以上判決正本證明與原本無異
如不服本判決，應於送達後10日內，向本院提出上訴狀。
中　　華　　民　　國　　94　　年　　11　 　月　　4　　日
                                      書記官  林佳蓉
附錄本案論罪科刑法條全文
中華民國刑法第196條：
行使偽造、變造之通用貨幣、紙幣、銀行券，或意圖供行使之用
而收集或交付於人者，處3 年以上10年以下有期徒刑，得併科5
千元以下罰金。
收受後方知為偽造、變造之通用貨幣、紙幣、銀行券而仍行使，
或意圖供行使之用而交付於人者，處500 元以下罰金。
第1 項之未遂犯罰之。
中華民國刑法第185條：
損壞或壅塞陸路、水路、橋樑或其他公眾往來之設備或以他法致
生往來之危險者，處5 年以下有期徒刑，拘役或500 元以下罰金
。
因而致人於死者，處無期徒刑或7 年以上有期徒刑。致重
傷者，處3 年以上10年以下有期徒刑。
第1 項之未遂犯罰之。
